臺北高等行政法院裁定
                                      100年度訴字第275號
原      告　江家瑜（原名：王江秀敬）
被      告　桃園縣政府
代　表　人　吳志揚（縣長）
上列當事人間使用執照事件，原告不服內政部中華民國99年12月
21日台內訴字第0990240352號（案號：0000000000）訴願決定，
提起行政訴訟。本院裁定如下：
    主  文
原告之訴駁回。
訴訟費用由原告負擔。
    理  由
一、按「人民因中央或地方機關之違法行政處分，認為損害其權
    利或法律上之利益，經依訴願法提起訴願而不服其決定，或
    提起訴願逾3 個月不為決定，或延長訴願決定期間逾2 個月
    不為決定者，得向高等行政法院提起撤銷訴訟。」、「原告
    之訴，有下列各款情形之一者，行政法院應以裁定駁回之。
    但其情形可以補正者，審判長應定期間先命補正：…十、起
    訴不合程式或不備其他要件者。」行政訴訟法第4 條第1 項
    、第107 條第1 項第10款分別定有明文。故提起撤銷訴訟，
    必須先踐行合法之訴願程序，如提起訴願逾法定期間，即屬
    未經過合法之訴願程序，其起訴不備要件，且其情形不能補
    正，行政法院應依行政訴訟法第107 條第1 項第10款規定以
    裁定駁回其訴。
二、本件事實經過：
    訴外人王漢盛以其在原告所有坐落桃園縣八德市○○段327
    地號土地（以下簡稱系爭土地）上興建門牌號碼同上市○○
    路○ 段○○○ 巷17號房屋（以下簡稱系爭房屋），前於民國73
    年間持原告名義出具之土地使用權同意書及相關文件，向桃
    園縣八德市公所（於84年改制縣轄市前為八德鄉公所）申請
    核發上開建物之使用執照，經該所於73年6 月15日發給八德
    鄉建都使字2008號使用執照（下稱原處分）。嗣原告以系爭
    土地面積僅17平方公尺（重測前），未達可建築面積，不符
    台灣省畸零地使用規則第9 條第1 項規定；且其未出具土地
    使用同意書為由，以97年12月17日「撤銷使用執照申請書」
    請求該所撤銷系爭使用執照，經該所以98年1 月13日德都字
    第0970034686號函覆所請無法准許，原告不服，提起訴願、
    行政訴訟，均遭駁回，提起抗告，亦經最高行政法院於100
    年4 月21日以100 年度裁字第967 號裁定駁回確定。期間原
    告復於99年9 月3 日以系爭使用執照（原處分）之核發，未
    獲其同意且系爭房屋自始並不存在為由，提起訴願，復遭內
    政部以其訴願逾期而決定不受理，遂向本院提起行政訴訟。
三、按「（第1 項）訴願之提起，應自行政處分達到或公告期滿
    之次日起30日內為之。（第2 項）利害關係人提起訴願者，
    前項期間自知悉時起算。但自行政處分達到或公告期滿後，
    已逾3 年者，不得提起。」、「訴願事件有左列各款情形之
    一者，應為不受理之決定：…二、提起訴願逾法定期間…」
    為89年7 月1 日施行之訴願法（以下簡稱修正後訴願法）第
    14條第1 、2 項、第77條第2 款所明定。至修正前訴願法關
    於訴願期間，其第9 條第1 項、第2 項僅規定：「訴願自機
    關之行政處分書或決定書達到之次日起，應於30日內提起之
    。」、「第2 條第2 項規定之視同行政處分，人民得自該項
    所指之法定期限經過後滿10日之次日起，於30日內提起訴願
    。」並無利害關係人提起訴願之訴願期間規定，亦無如修正
    後訴願法第14條第2 項但書之3 年期限規定；而修正後訴願
    法第14條第2 項但書之3 年期限規定，於修正後訴願法施行
    前之行政處分如何適用，修正後訴願法未為規定，惟修正前
    訴願法既無此項規定，於修正後訴願法施行前，若利害關係
    人之訴願期間尚未起算，則其訴願權，自不宜因新法之施行
    ，以該行政處分達到或公告期滿已逾3 年，遽適用修正後訴
    願法第14條第2 項但書規定，自修正後訴願法施行之日剝奪
    其訴願權。故基於法律不溯既往原則，解釋上該3 年期限應
    自修正後訴願法施行之日即89年7 月1 日起算。
四、經查，本件原處分作成日為73年6 月15日，原告既非該申請
    案件之當事人，如認該處分涉及其權利，於修正後訴願法施
    行後，僅得依修正後訴願法第14條第2 項規定提起訴願。又
    本件原處分作成、送達均於修正後訴願法施行前，則原告以
    利害關係人身分對於原處分提起訴願，其訴願期間之起算日
    ，即為修正後訴願法施行日89年7 月1 日，計算其訴願期間
    3 年，於92年6 月30日屆滿，原處分即告確定，不得再行訴
    願。則原告於修正後訴願法於89年7 月1 日施行後已逾3 年
    之99年9 月3 日對之提起訴願，請求撤銷原處分（見訴願卷
    第96頁），自已逾修正後訴願法第14條第2 項但書所規定提
    起訴願之3 年期間。從而，受理訴願機關以原告提起訴願逾
    法定期間，而為不受理之決定，於法洵無不合；原告未經合
    法之訴願程序，提起本件撤銷訴訟，其起訴乃不備特定實體
    判決要件，且其情形不能補正，揆諸前揭行政訴訟法第107
    條第1 項第10款規定，應予駁回。又本件訴訟既不合法，原
    告有關實體方面之主張及陳述，自無庸審酌，爰併此敘明。
五、據上論結，本件原告之訴為不合法，依行政訴訟法第107 條
    第1 項第10款、第104 條、民事訴訟法第95條、第78條，裁
    定如主文。
中　　華　　民　　國　　100 　年　　5 　　月　　6 　　日
        　　　　　　臺北高等行政法院第三庭
                              審判長法  官　許瑞助
                                    法  官　劉穎怡
                                    法  官　林玫君
上為正本係照原本作成。
如不服本裁定，應於送達後10日內向本院提出抗告狀（須按他造
人數附繕本）。
中　　華　　民　　國　　100　 年　　5　　 月　　6　　 日
          　　　　　　      　　　  書記官  黃玉鈴